【裁判字號】    90,訴,1575
【裁判日期】    901224
【裁判案由】    公司法
【裁判全文】
臺灣板橋地方法院刑事判決                          九十年度訴字第一五七五號
    公  訴  人  臺灣板橋地方法院檢察署檢察官
    被      告  乙○○
    選任辯護人  卓忠三
右被告因違反公司法案件，經檢察官提起公訴（九十年度偵字第一一五六九號），本
院判決如左：
    主  文
乙○○共同公司負責人，公司應收之股款，股東並未實際繳納，而以申請文件表明收
足，科罰金新臺幣伍萬元，如易服勞役，以新臺幣玖佰元即銀元參佰元折算壹日。
    事  實
一、乙○○係設址於臺北市○○路○段五十四之一號（現變更登記：臺北市○○區○
    ○路一九五號五樓）之東勝通運有限公司（下稱東勝公司）負責人，於民國八十
    三年十二月間，申請東勝公司設立登記時，明知就公司申請設立登記，對股東應
    收之股款，應由股東確實繳納，不得僅以申請文件表明收足，竟仍與不詳年籍之
    姓名之成年人，基於共同犯意聯絡，由該不詳之人提供資金新臺幣（下同）三千
    萬元，於八十三年十二月二十九日存入東勝公司籌備處設於合作金庫玉成支庫活
    期存款存簿（帳號：0000000000000號）內，以該帳戶之存款證明
    作為資本證明，以達驗資之目的，經黃鑫魁會計師事務所黃鑫魁會計師於八十三
    年十二月二十九日完成查核報告書後，同年月三十一日持憑向主管機關臺北市政
    府建設局提出公司設立登記申請，旋即於提出申請當日將款項全數領出，因使東
    勝公司成為無資本之公司，於八十四年一月四日（公訴人誤為八十四年二月七日
    ）獲該主管機關臺北市政府建設局核准設立登記，而經甲○○、余趙月理告訴，
    因悉上情。
二、案經甲○○、余趙月理訴由臺灣板橋地方法院檢察署檢察官偵查起訴。
    理  由
一、訊據被告乙○○矢口否認右揭犯行，辯稱等三千萬元雖係借來的，但都用在公司
    上，原先存款領出來買車云云。經查：
    (一)、右揭事實業據告訴人甲○○、余趙月理指述綦詳，復有有關公司籌備處開戶
        之存提款明細表、東勝公司設立登記事項卡、公司設立登記資本額查核報告
        書、股東繳納股款明細表及活期存款存摺等在卷可稽；
    (二)、證人即甲○○證稱：「當初辦東勝時，大家全沒有出資，我也沒有出資」（
        見九十年五月十五日偵查筆錄）等語；證人余趙月理證稱：「（有實際出資
        ？）有，我出資七百五十萬元，但實際上只有拿出公司利息及會計費用，請
        會計來公司設立登記」（見九十年五月二十九日偵查筆錄）等語；而被告亦
        稱：「甲○○、余趙月理二人有出資，但沒有實際出那麼多，我再去向朋友
        借」（見九十年五月二十九日偵查筆錄）等語；因此，告訴人就有無出資其
        本身知之甚稔，非他人所得取代之者；又本院依職權函准臺北市政府九十年
        十月二十四日府建商字第九○六五七九六二號檢附東勝公司登記卷宗查明驗
        資證明，被告籌設之「東勝通運有限公司籌備處」存款資料為合作金庫玉成
        支庫活期存款存簿帳號：0000000000000號，八十三年十二月
        二十九日共分四筆存入金額為合計三千萬元，經該府建設局於八十四年一月
        四日核准登記在案，嗣經黃鑫魁會計師於八十三年十二月二十九日填具查核
        資料後之八十三年十二月三十一日申請設立登記，同日將存款全數領出，並
        於八十四年三月十五日向原存款銀行辦理結清等情，有前述登記資料，以及
        合作金庫銀行玉成分行九十年十月二十九日合金玉存字第五○○二號函檢
        附之該帳號存款明細等資料存卷可稽。況且被告於本院訊問時供稱：資本額
        三千萬元係伊處理（見本院九十年十一月五日訊問筆錄）、我公司帳戶現有
        二百萬多元（見本院九十年十二月十九日審判筆錄）等語，因據上述，對照
        公司登記資料全卷以及存提款明細，足認為告訴人甲○○、余趙月理所述，
        堪可確信，雖告訴人於本院陳稱係因車子調來調去，車資未算清楚方提告訴
        云云，顯係迴護被告之詞，核非可採。
    (三)、至辯護人辯稱新修正之公司法第九條第三項規定略以：在裁判確定前，已為
        補正或經主管機關限期補正已經補正者，不在此限等，認應待補正以確信是
        否犯罪一節，經查該修正待補正事項，係為考量公司已經持續經營良久，如
        驟以撤銷登記，勢必影響社會交易之相對人以及債權人之保障，另衍生另一
        問題所為行政上免予撤銷登記之規定，核與本件應負之刑事罰責事由者，並
        非等同，不可混淆，所陳應係誤會。
    (四)、據上，被告所辯，為無足採，是事證明確，被告犯行，足以認定。
二、核被告乙○○所為，係犯修正前公司法第九條第三項前段之罪。被告行為後，公
    司法第九條第三項已於九十年十一月十二日移列於同條第一項（即刪除原第一、
    二項規定），原有期徒刑暨拘役部分未予修正，僅係提高罰金額度為新臺幣五十
    萬元以上二百五十萬元以下之罰金，是比較新舊法結果，以舊法之規定有利於行
    為人，依刑法第二條第一項但書規定，自應適用舊法即修正前之公司法第九條第
    三項規定論處。該提供資金年籍不詳之成年人暨為辦理公司登記之不詳年籍之成
    年人，雖均非東勝公司負責人，然被告與其等間，有犯意聯絡及行為分擔，均為
    共同正犯，是就所犯上開違反公司法之罪，有犯意聯絡及行為分擔，依刑法第三
    十一條第一項之規定，仍均應以共犯論。爰審酌被告犯罪動機、目的、手段暨犯
    罪後坦承犯行與否等綜合一切情狀，量處如主文所示之刑，並諭知易服勞役之折
    算標準。
據上論斷，應依刑事訴訟法第二百九十九條第一項前段，中華民國九十年十一月十二
日修正前公司法第九條第三項後段，刑法第十一條前段、第二條第一項但書、第二十
八條、第三十一條第一項、第四十二條第二項，罰金罰鍰提高標準條例第二條，現行
法規所定貨幣單位折算新臺幣條例第二條，判決如主文。
本案經檢察官黃明絹到庭執行職務。
中      華      民      國    九  十    年    十  二    月  二  十  四  日
                                      臺灣板橋地方法院刑事第六庭
                                              法  官  黎錦福
右正本證明與原本無異。
如不服本判決，應於判決送達後十日內向本院提出上訴狀。
                                              書記官  戴尚榮
中      華      民      國    九  十    年    十  二    月  三  十  一  日
附錄本案論罪科刑法條全文：
修正前公司法第九條
公司設立登記後，如發現其設立登記或其他登記事項，有違法情事時，公司負責人各
處一年以下有期徒刑、拘役或科或併科新臺幣二萬元以下罰金。
公司負責人對於前項登記事項，為虛偽之記載者，依刑法或特別刑法有關規定處罰。
公司應收之股款，股東並未實際繳納，而以申請文件表明收足，或股東雖已繳納而登
記後將股款發還股東，或任由股東收回者，公司負責人各處五年以下有期徒刑、拘役
或科或併科二萬元以下罰金。
修正後公司法第九條
公司設立登記後，如發現其設立登記或其他登記事項，有違法情事時，公司負責人各
處一年以下有期徒刑、拘役或科或併科新臺幣六萬元以下罰金。
公司負責人對於前項登記事實，為虛偽之記載者，依刑法或特別刑法有關規定處罰。
公司應收之股款，股東並未實際繳納，而以申請文件表明收足，或股東雖已繳納而於
登記後將股款發還股東，或任由股東收回者，公司負責人各處五年以下有期徒刑、拘
役或科或併科新臺幣六萬元以下罰金。
前三項裁判確定後，由法院檢察處通知中央主管機關撤銷其登記。


司法院資訊處製作；財團法人民間司法改革基金會備份。
